臺灣臺北地方法院交通事件裁定　　　 100年度交聲字第1995號
原處分機關　臺北市交通事件裁決所
異　議　人
即受處分人　林財福
送達代收人　黃惠聆
上列異議人即受處分人因違反道路交通管理處罰條例事件，對於
臺北市交通事件裁決所中華民國100年6月20日所為之處分（原處
分案號：北市裁催字第裁22-A01HAF227號），聲明異議，本院裁
定如下：
    主  文
異議駁回。
    理  由
一、按汽車駕駛人，駕駛汽車經測試檢定有酒精濃度超過規定標
    準者，處新臺幣（下同）15,000元以上60,000元以下罰鍰，
    並當場移置保管該汽車及吊扣其駕駛執照 1年；汽車駕駛人
    有第35條第 1項規定之情形者，應接受道路交通安全講習，
    道路交通管理處罰條例第35條第1項第 1款、第24條第1項第
    2款分別定有明文。
二、原處分意旨略以：異議人即受處分人林財福（下稱受處分人
    ），於民國99年 2月10日晚間11時40分許，駕駛黃惠聆所有
    車牌號碼 5110-DG號自用一般小客車，於臺北市○○區○○
    路1段333號前，經臺北市政府警察局信義分局（下稱原舉發
    機關）三張犁派出所員警施以酒精濃度測試檢定，以受處分
    人有汽車駕駛人酒精濃度超過規定標準（每公升0.25毫克以
    上）之違規行為（原舉發通知單記載測定值為每公升0.32毫
    克）為由製單舉發，並當場移置保管該車輛，嗣受處分人於
    應到案日期前到案提出申訴，經原處分機關函請原舉發機關
    調查結果，仍認受處分人前述違規行為明確，原處分機關乃
    依道路交通管理處罰條例第35條第 1項第1款、第24條第1項
    第2款（原處分漏引第 1項第2款）之規定，裁處受處分人吊
    扣駕駛執照12個月，並應參加道路交通安全講習（罰鍰19,5
    00元已繳納）等語。
三、異議意旨略以：
(一)伊於99年2月10日晚間約10時50分許駕車行經基隆路1段333
    號附近時，有一機車衝至伊車前煞車，阻止伊續行前進，該
    機車騎士並走至伊車駕駛座旁猛敲車窗，狀似兇狠，伊因擔
    心安危心生畏懼，於晚間10時54分許撥打110報案，等待員
    警協助解圍，期間為緩和恐懼情緒，於停車靜止狀態下拿起
    車上之酒喝了若干，待員警到達現場後，伊告知員警因剛在
    車上喝酒緩和恐懼情緒等待救援，請員警代為處理移車至路
    邊。嗣另有處理酒測之員警要求伊做酒測，惟員警並未查明
    伊係因懼怕而於等待救援期間在車上喝酒緩和恐懼情緒，並
    未開車之情，且從警方所提供錄影光碟可發現未曾有員警查
    過伊車上是否置有酒瓶一事。又伊誠實告知員警當晚參加公
    司尾牙之晚宴後駕車行經前述地點，員警卻誤判伊是在尾牙
    喝酒。
(二)伊曾於99年 9月28日接受臺北市政府警察局督察員李憲昌訪
    談，伊對其所詢問之問題無不鉅細靡遺詳為說明，甚至連伊
    參加公司尾牙曾喝了 「2個半杯紅酒」之情形亦誠實告知，
    其卻簡化為「自陳該日在尾牙中有飲酒情形」，易使不知情
    之第三者陷於錯誤，誤認伊是喝了酒意圖狡辯，請調閱該訪
    談筆錄，以查明是否有斷章取義及偏頗採證之情形，並以科
    學辦案方式查明喝了 2個半杯紅酒並經過3至4小時之後是否
    會超過酒測裁罰標準。
(三)本案員警只想以簡單的酒駕案處理，對於伊所指述遭機車騎
    士限制行動自由及猛敲車窗恐嚇都故意予以忽視未做處理，
    又有關伊所駕車輛是否與他人機車發生車禍部分，警方 3次
    來函內容或前後不一、或互相矛盾，隨時改變說法。而信義
    分局警務員陳義孟，於辦理本案與伊接觸過程中，曾向伊表
    示不當言論，讓伊心生畏懼，請詳查其動機是否企圖掩飾包
    庇警方不當不法之處置云云。
四、經查：
(一)本件受處分人對於在前開時、地，經原舉發機關員警施以酒
    精濃度測試檢定超過規定標準而遭舉發，嗣經原處分機關裁
    罰等情，受處分人並不爭執，且有受處分人聲明異議狀、原
    舉發通知單存根聯及移送聯、酒測值單、原處分裁決書影本
    各1份在卷可查（見本院卷第 3至6頁反面、第23至24頁），
    則受處分人於原舉發機關員警施以酒精濃度測試檢定時，體
    內酒精濃度確有超過規定標準之情，足堪認定。
(二)對於員警是否未就受處分人所述在車上喝酒緩和恐懼情緒等
    待救援、受處分人所駕車輛上是否有酒瓶等情為查證及誤認
    受處分人在尾牙喝酒一節，經本院勘驗本件舉發採證光碟（
    勘驗筆錄見本院卷第85至 101頁反面），錄影開始時，現場
    員警係對現場所停放一台銀色普通重型機車拍照並抄錄駕駛
    人資料、處理受處分人與他人之糾紛，員警並向受處分人面
    對面詢問有關「車禍」部分是否還有要求，受處分人以搖頭
    表示沒有後，員警才開始對受處分人進行酒精濃度測試檢定
    之相關處理程序，於處理過程中，員警為確認受處分人飲酒
    結束之時間，與受處分人有「男警一：大概幾點喝的？林財
    福：6點半。」、「男警一：下午6點開始喝！阿喝到什麼時
    候結束？林財福：我們公司在尾牙啦！」、「男警一：對啊
    ！你是幾點結束的？林財福：11點。」、「男警一：11點結
    束喔！（男警一看錶）林財福：不對啦！10點。（手輕按男
    警一左手）」、「男警一：10點結束。林財福：（點頭）」
    、「男警一：10點結束，那現在已經10點30分，已經超過20
    分鐘了，那我們就不提供、提供喝水，那我們直接就開始測
    。那個水單呢？林財福：我有10分鐘？」、「男警三：阿？
    林財福：我有10分鐘？！」、「男警一：沒有、沒有、沒有
    ，你10點結束的話，我們就沒有再提供、提供你飲水。林財
    福：那樣違法喔！」、「男警一：那沒有違法啦！沒有違法
    啦。我們已經有明文規定了，超過10、15分鐘以上。林財福
    ：（面對鏡頭，朝男警一走去的方向看）騙你的啦！」等對
    話（見本院卷第87頁反面至88頁），已足顯示受處分人確係
    向員警表達其係於公司尾牙中飲酒，而尾牙於晚間10點結束
    等飲用酒類之情節，則員警認定受處分人有於公司尾牙中飲
    酒之情，實非誤判，先予說明。又受處分人嗣後於酒精濃度
    測試檢定結束，員警請求其簽名確認測試值時，復與員警有
    「男警二：不是啦，我跟你講啦！你有喝酒，開車本來就要
    我們就要給你做酒測。男警三：對啊。林財福：可是以前可
    以10分鐘給我們啊！」、「男警三：你下來也不只10分鐘了
    ，我過來處理阿。男警二：沒有，規定我們已經跟你講了，
    我們已經跟你講規定了。如果說你是喝完酒，駕車的話，我
    們會有15分鐘的時間給你。可是你剛才已經講了你是10點就
    結束了嘛！是不是？林財福：沒有啦！」、「男警二：你說
    、你告訴。林財福：11點半，剛結束。我們交易所在尾牙。
    」、「男警三：11點半剛，先生！現在才11點半耶！男警二
    ：對啊！男警三：現在才11點半耶！男警二：現在11點45。
    林財福：10點半剛結束好不好？」等對話（見本院卷第92頁
    ），從而，本件錄影採證雖非自員警到場處理受處分人與他
    人發生糾紛開始即全程錄影採證，然依前述酒精濃度測試檢
    定前及檢定後員警與受處分人之對話可知，員警於開始處理
    本件受處分人酒精濃度測試檢定至結束之過程中，受處分人
    所爭執者均為員警未提供礦泉水予其漱口及尾牙結束之時間
    點，並非爭執受處分人於異議意旨中所述其因懼怕而於車上
    喝酒緩和恐懼情緒等待救援並未開車之情。倘若受處分人真
    係於車輛停止，等待員警到場處理之期間，為緩和情緒，始
    於汽車停止狀態中服用酒類，自然會與員警爭執前情，而非
    於員警對其進行酒精濃度測試檢定之前、後，均只爭執員警
    是否提供礦泉水予其漱口及尾牙結束之時間點，對於喝酒緩
    和恐懼並未開車等情，反隻字未提，則本件進行酒精濃度測
    試檢定當時，員警自無從就受處分人所未陳述之說法為查證
    ，更遑論主動搜尋是否有酒瓶放置於受處分人所駕一般自小
    客車中。故而，受處分人此部分所述，難認真實。
(三)本件員警於受處分人酒精濃度測試檢定之過程，已確認受處
    分人係於當日晚間10點結束飲酒，且自飲酒結束已超過15分
    鐘的晚間11點37分，始進行酒精濃度測試檢定，員警於檢定
    前已告知受處分人測定之流程及注意事項且親自向受處分人
    示範吐氣之動作，後於受處分人 4次檢測失敗時，均有告知
    失敗原因及應改進之要領及消極拒測之處罰規定，受處分人
    則於第 5次檢測時始完成檢測，有前述勘驗筆錄附卷可查。
    故本件受處分人酒精濃度測試檢定之過程，已符合卷附內政
    部警政署於96年8月29日以警署交字第0960117519號函所發
    布之「取締酒後駕車程序」之相關作業規定（見本院卷第10
    2至104頁），原舉發機關員警之取締過程，於法並無違誤。
    則受處分人上開辯解之詞，尚乏可採，其違規事實明確，堪
    以認定。
(四)另受處分人聲請調閱其於99年 9月28日接受臺北市政府警察
    局督察員李憲昌訪談之訪談筆錄，並請本院查明是否喝了2
    個半杯紅酒，於經過3至4小時之後，仍會超過酒測裁罰標準
    之部分，受處分人主要爭執點在於前開訪談筆錄中是否將其
    「喝了 2個半杯紅酒」之陳述，於回覆原處分機關之函文中
    簡化為受處分人「自陳該日在尾牙中有飲酒情形」，及喝了
    2個半杯紅酒經過 3至4小時之後是否仍會超過酒測裁罰之標
    準。惟以，酒精濃度測試檢定之目的，在於確認受測試檢定
    者體內所存之「酒精濃度」值，以供員警判斷受測試檢定者
    是否能合法駕駛動力交通工具，並依測試檢定值之高低，來
    決定對受測試檢定者為勸導、舉發並移置保管其車輛或者是
    移送法辦等不同作為，並非為辨識受測試檢定者飲用何種「
    酒品種類」或酒精代謝能力之用，而員警詢問當事人飲用酒
    品種類之目的，亦僅係作為調查之參考與判斷資料，並非作
    為舉發違規或偵辦犯罪之唯一憑據，況本件違規事實已臻明
    確，業如前述，受處分人前開聲請，核無調查之必要，應予
    說明。
(五)又本案為交通事件，依道路交通事件處理辦法第 2條規定，
    係指違反道路交通管理處罰條例經公路主管機關或警察機關
    處罰後，聲明異議之事件，故本院審理之範圍，僅限於受處
    分人是否有本案遭裁罰「汽車駕駛人酒精濃度超過規定標準
    」之違規行為，而不及於其他刑事犯罪之審理或行政事件之
    調查，是故，受處分人所稱遭機車騎士限制行動自由及猛敲
    車窗恐嚇，而員警予以忽視未做處理及警方對於其所駕車輛
    是否與他人機車發生車禍說明之來函內容前後不一或互相矛
    盾，以及信義分局警務員陳義孟於辦理本案與其接觸過程中
    ，曾向其表示不當言論，讓其心生畏懼等情，核與異議人駕
    駛本件車輛之違規事實無關，自非本院得審酌之範疇，附此
    敘明。
五、綜上所述，本件受處分人之違規事實明確，原處分機關依道
    路交通管理處罰條例第35條第1項第1款、第24條第1項第2款
    （原處分漏引第1項第2款）之規定，裁處受處分人吊扣駕駛
    執照12個月，並應參加道路交通安全講習（罰鍰19,500元已
    繳納），於法核無違誤。受處分人猶執前詞指摘原處分不當
    ，為無理由，自應將其異議駁回。
據上論斷，應依道路交通事件處理辦法第 18 條，裁定如主文。
中    華    民    國    100    年    9    月    15    日
                  刑事第五庭  法  官  李小芬
上正本證明與原本無異。
如不服本裁定，應於裁定送達後5日內向本院提出抗告狀。
                              書記官  陳品潔
中    華    民    國   100    年    9     月    15    日